【裁判字號】    95,竹小,328
【裁判日期】    950726
【裁判案由】    損害賠償
【裁判全文】
臺灣新竹地方法院簡易庭小額民事判決   95年度竹小字第328號
原      告  新安東京海上產物保險股份有限公司桃園分公司
法定代理人  甲○○
訴訟代理人  乙○○
被      告  丙○○
訴訟代理人  丁○○
上列當事人間請求損害賠償事件，本院於中華民國95年7月12日
言詞辯論終結，判決如下：
    主  文
被告應給付原告新臺幣伍仟陸佰壹拾柒元，及自民國九十五年六
月二十七日起至清償日止，按年息百分之五計算之利息。
原告其餘之訴駁回。
訴訟費用新臺幣壹仟元，由被告負擔新臺幣伍佰元，餘由原告負
擔。
本判決第一項得假執行。
    事實及理由
一、事實摘要：
（一）原告主張：緣其所承保之訴外人郭義芳所有之車牌號碼75
      05-HN號自用小客車（下稱系爭車輛），於民國94年3月17
      日晚上10時5分許，訴外人郭義芳駕駛該車停在新竹市○
      ○路26號前，突遭後方被告駕駛之CY-9335號自小客車在
      切換車道時擦撞，致原告所承保之系爭車輛多處嚴重受損
      ，並經新竹市警察局第二分局警員處理在案。又系爭車輛
      經送廠估價修復後，共計支出新臺幣（下同）一萬一千七
      百八十元（其中工資為二千五百元、零件為三千八百八十
      元、塗裝為五千四百元），業經原告依保險契約悉數理賠
      予訴外人郭義芳，是原告依保險法第53條第1項規定取得
      代位求償權，為此爰依民法第191條之2、第196條及保險
      法第53條第1項規定，請求被告給付一萬一千七百八十元
      ，及自起訴狀繕本送達翌日（即95年6月27日）起至清償
      日止，按年息百分之五計算之利息。
（二）被告則抗辯：事故當時訴外人郭義芳停車地點係劃有紅線
      、禁止停車之區域，其違規停車在先，致被告合法行進之
      權益受損，原告絕無要求被告全數賠償之理。況且，系爭
      車輛之車燈僅係刮痕，並非不堪使用，應無更換新品之必
      要，此部分之賠償金額應予扣除。
二、本院之判斷：
（一）原告主張之前揭事實，業據其提出與其所述相符之行車執
      照、駕駛執照、汽車險賠款同意書、估價單、統一發票各
      一份，車損照片六幀（以上均影本）為證，且經本院依職
      權向新竹市警察局第二分局調閱本件車禍案件資料核閱無
      訛，此有新竹市警察局第二分局95年7月3日竹市警二分五
      字第0950013722號函檢附談話紀錄、現場圖、道路交通事
      故調查報告表各一份以及現場照片五幀存卷可稽。依據新
      竹市警察局第二分局檢送之上開證據資料所示，該肇事地
      點為雙向四線車道，當時訴外人郭義芳人在車上，以未熄
      火方式臨時停車，系爭車輛右邊前半部車身停在黃線網狀
      區域內，右邊後半部車身在計程車專用區域內，左邊車身
      則停在中正路外側車道上；而被告原本行駛於同向之中正
      路內側車道上，至該肇事地點時切入外側車道，右前輪葉
      子板與系爭車輛左前車角發生擦撞。按劃有黃線網狀區域
      處所禁止臨時停車，計程車專用區域亦禁止非計程車在該
      處臨時停車，道路交通安全規則第111條定有明文。次按
      在快慢車道間變換車道，應注意安全距離，道路交通安全
      規則第98條第1項第6款亦規定甚明。職是，被告變換車道
      不當，訴外人郭義方在禁止臨時處所停車，均堪可認定，
      且渠二人之前述違規行為，皆與原告承保之系爭車輛所受
      損害間有相當因果關係，故被告應負侵權行為責任，訴外
      人郭義芳對損害之發生亦與有過失，均洵堪認定，並衡酌
      渠二人之過失程度，被告之過失比例為三分之二，訴外人
      郭義芳則為三分之一。
（二）按汽車、機車或其他非依軌道行駛之動力車輛，在使用中
      加損害於他人者，駕駛人應賠償因此所生之損害；不法毀
      損他人之物者，被害人得請求賠償其物因毀損所減少之價
      值，民法第191條之2前段、第196條分別定有明文。又物
      被毀損時，被害人除得依據民法第196條請求賠償外，並
      不排除民法第213條至第215條之適用，依民法第196條請
      求賠償物被毀損所減少之價額，得以修復費用為估定之標
      準，但以必要者為限（例如：修理材料以新品換舊品，應
      予折舊），亦有最高法院77年度第9次民事庭會議決議、
      同院60年度臺上字第1505號判決及73年度臺上字第1574號
      等判決可資參照。次按，被保險人因保險人應負保險責任
      之損失發生，而對於第三人有損失賠償請求權者，保險人
      得於給付賠償金額後，代位行使被保險人對於第三人之請
      求權，保險法第53條第1項亦有規定。查本件事故之發生
      乃被告及訴外人郭義芳之違規行為所致，已如前述，則被
      保險人就系爭車輛因遭毀損所生之損害，本得基於侵權行
      為法律關係向被告請求賠償。經查，原告主張其所承保之
      系爭車輛受損，因而支付修理工資二千五百元、零件三千
      八百八十元、塗裝五千四百元，共計支付修理費一萬一千
      七百八十元，固提出估價單、統一發票為證，被告對於工
      資、塗裝費用並不爭執，但認為左大燈花費之3300元並非
      必須，應予扣除。依據原告所提車損照片以及新竹市警察
      局第二分局函送之現場照片，系爭車輛之左大燈雖有少許
      刮痕，但並未破裂，且夜晚車燈開啟時無損於照明之功能
      ，被告之抗辯，為有理由，此部分之零件費用三千三百元
      應予扣除，而其餘修復費用、工資、塗裝等，則認為均屬
      系爭車輛遭毀損所需修復之項目，且其修復之金額亦尚屬
      合理，從而原告基於保險代位之法律關係，向被告請求就
      其行為負損害賠償責任，自屬有據。
（三）次查，原告請求被告賠償受損車輛所減少之價額，應扣除
      新舊品間之差價折舊，且訴外人郭義芳之過失部分，不應
      由被告承擔。原告所承保之系爭車輛係於93年11月29日新
      領牌照開始使用，有行車執照附卷可憑，算至本件事故發
      生時（即94年3月17日）已使用3個月，本院依行政院台（
      86）財字第52053號公布之固定資產耐用年數表及固定資
      產折舊率表，採定率遞減法計算其折舊，即自用小客車耐
      用年數五年，每年折舊率千分之369，是原告承保系爭車
      輛更新零件折舊後金額為五百二十六元。扣除折舊後之零
      件費用連同工資、塗裝費用，合計為八千四百二十六元。
      被告對此應負擔三分之二之過失責任，即應賠償五千六百
      一十七元（小數點下四捨五入）。
（四）綜上，原告請求被告賠償五千六百一十七元，及自起訴狀
      繕本送達翌日即95年6月27日至清償日止，按年息百分之
      五計算之利息，為有理由，應予准許，逾此部分之請求，
      即屬無據，應予駁回。
四、本件係適用小額訴訟事件為被告敗訴之判決，爰依職權宣告
    假執行，並於判決時確定訴訟費用額。
五、據上論結，原告之訴為一部有理由、一部無理由，依民事訴
    訟法第436條之23、第436條第2項、第79條、第436條之19
    、第436條之20，判決如主文。
中    華    民    國    95    年    7     月    26    日
                  新竹簡易庭    法  官  李珮瑜
以上正本係照原本作成。
如對本判決上訴，非以違背法令為理由，不得為之，且須於判決
送達後20日內向本院提出上訴狀（須按他造當事人之人數附繕本
）。
中    華    民    國    95    年    7     月    26    日
                                書記官  朱苑禎
附表：
┌──────────────────────────┐
│車牌號碼7505-HN號自用小客車更新零件費用折舊之計算   │
├──────┬───────────────────┤
│第一年折舊  │580x0.369x(3/12)=54                   │
├──────┴───────────────────┤
│時價亦即折舊後之金額│580-54=526                    │
├──────────┴───────────────┤
│備註：上列計算小數點以下均四捨五入                  │
└──────────────────────────┘


司法院資訊處製作；財團法人民間司法改革基金會備份。
